臺灣板橋地方法院刑事判決　　　　　　　96年度易字第1214號
公　訴　人　臺灣板橋地方法院檢察署檢察官
被　　　告　甲○○
上列被告因竊盜案件，經檢察官提起公訴（95年度偵緝字第1198
號），本院判決如下：
    主  文
甲○○竊盜，處拘役伍拾日，如易科罰金，以銀元佰元即新台
幣玖佰元折算壹日。減為拘役貳拾伍日，如易科罰金，以銀元
佰元即新台幣玖佰元折算壹日。
    事  實
一、緣乙○○任職舞廳，甲○○曾於民國93年間前往消費而結識
    乙○○，並與乙○○往來密切，迄至翌年7 、8 月間，二人
    即迭生齟齬。於94年9 月9 日清晨5 時許（起訴書誤載為下
    午4 時），甲○○趁乙○○尚未返回其所承租位在台北縣三
    重市○○○路154 號8 樓之1 之套房之際，持其所有之鑰匙
    1 支開啟上開住處大門，逕行入內（侵入住宅部分未據告訴
    ），見乙○○所有之票號DE0000000 號、面額為20,460元、
    發票人陳麗真、付款銀行為台北市第九信用合作社雙連分社
    之支票1 紙，藏放在床底之皮夾內，遂基於意圖為自己不法
    所有之竊盜犯意，未經乙○○同意即擅自將上開支票取走而
    行竊得逞。乙○○返回住處發覺有異，即報警偵查，甲○○
    於當日將上開支票交予其不知情之配偶許玉真持向台北市第
    九信用合作社雙連分社提示兌領，始經警循線查獲上情。
二、案經乙○○訴由台北縣政府警察局三重分局報告臺灣板橋地
    方法院檢察署檢察官偵查起訴。
    理  由
一、訊據被告甲○○於偵查及本院審理中均矢口否認涉犯上開竊
    盜犯行，辯稱：其曾將1 紙面額52,500元之支票交給乙○○
    做為支付租金使用，乙○○卻未返還繳付租金所剩餘之款項
    ，其向乙○○索討後，乙○○始於許玉真提示兌領前一、二
    天交付系爭支票以為清償云云。經查：證人即告訴人乙○○
    於本院審理中具結證稱：「我在案發前認識被告一年多，我
    在舞廳工作，被告是我的客人，也經常來找我，後來在案發
    前半年左右，因為我不想與他交往，被告就經常跟蹤、騷擾
    我。94年9 月9 日下午4 時許我返回住處，發現東西有被翻
    動的跡象，抽屜也被打開，梳妝台鏡子破掉，所以我就打電
    話報案」等語（見本院96年9 月12日審理筆錄3 至7 頁）。
    由證人乙○○所述，已可見其並未同意將系爭支票交付被告
    甚明。雖被告提出請款單及支票影本各1 紙為其有利之證據
    ，然該紙面額52,500元之支票，發票日期及提示日期均為94
    年7 月25日，距本案發生日期即94年9 月9 日已有月餘，是
    即便被告曾交付該紙支票予乙○○，亦無從證明該筆款項與
    系爭支票有何關連，自無從以此推知乙○○同意交付系爭支
    票予被告。況被告雖辯稱其交付上開支票予乙○○係為作支
    付上開套房之一個月租金使用，然該套房每月租金僅八、九
    千元，被告竟未自行兌領該紙支票，反逕將5 萬餘元之款項
    交予乙○○，亦與常情不符。是被告所提上開證據，亦不足
    為其有利之證明。此外，並有系爭支票正反面影本、監視錄
    影翻拍照片各1 件在卷可參（見94年偵字第21243 號卷第22
    、24頁、第28至29頁）。綜上，被告所辯並非可採，其犯行
    事證明確，堪予認定。
二、本件新舊法比較部分：
  (一)按被告行為後，刑法及刑法施行法業於94年2 月2 日經總統
    以華總一義字第09400014901 號令修正公布，並於95年7 月
    1 日施行（下稱「新刑法」，修正前刑法下稱「舊刑法」）
    ，參酌最高法院95年5 月23日刑事庭第8 次會議決議結論，
    新刑法第2 條第1 項之規定，係規範行為後法律變更所生新
    舊法律比較適用之準據法，於新刑法施行後，應適用新刑法
    第2 條第1 項之規定，為「從舊從輕」之比較。且比較時，
    應就罪刑有關之共犯、未遂犯、連續犯、想像競合犯、牽連
    犯、結合犯以及累犯加重、自首減輕、暨其他法定加減原因
    與加減例等一切情形，綜其全部罪刑之結果，而為比較，再
    適用有利於行為人之法律處斷。而易科罰金、易服勞役、緩
    刑、保安處分之宣告，則涉及裁量權之行使，須於裁量權行
    使時，方有比較適用問題，此部分得予割裂適用，合先敘明
    。
  (二)依刑法施行法第1 條之1 之規定，「中華民國九十四年一月
    七日刑法修正施行後，刑法分則編所定罰金之貨幣單位為新
    臺幣。九十四年一月七日刑法修正時，刑法分則編未修正之
    條文定有罰金者，自九十四年一月七日刑法修正施行後，就
    其所定數額提高為三十倍。但七十二年六月二十六日至九十
    四年一月七日新增或修正之條文，就其所定數額提高為三倍
    」。是就刑法分則竊盜罪罰金刑之最高度，固僅係貨幣單位
    變更，實際數額仍屬一致。惟就最低度部分，新刑法第33條
    第5 款修正主刑之種類，即：「罰金新台幣一千元以上，以
    百元計算之」。比較被告行為時舊刑法第33條第5 款主刑之
    種類，即：「罰金銀元一元以上」，則以適用舊法對於被告
    有利。
三、按最高法院87年度台上字第1205號判決意旨認為，「竊盜罪
    之成立，以行為人主觀上有不法所有之意圖為必要；所謂不
    法所有，係指非法取得他人之物，據為自己或第三人所有而
    言」。核被告甲○○未經告訴人乙○○之同意，取得系爭支
    票而據為自己所有，其所為係犯刑法第320 條第1 項之竊盜
    罪。本院審酌被告並無前科，素行良好，且因與乙○○有感
    情糾紛，始為本件犯行之犯罪動機、目的、手段，並考量該
    紙支票面額僅20,460元等乙○○所受損失程度，與被告否認
    犯行之犯罪後態度等一切情狀，量處如主文所示之刑。又按
    新刑法第41條第1 項前段規定：「犯最重本刑為五年以下有
    期徒刑以下之刑之罪，而受六個月以下有期徒刑或拘役之宣
    告者，得以新臺幣一千元、二千元或三千元折算一日，易科
    罰金」。而被告行為時之舊刑法第41條第1 項前段則規定：
    「犯最重本刑為五年以下有期徒刑以下之刑之罪，而受六個
    月以下有期徒刑或拘役之宣告，因身體、教育、職業、家庭
    之關係或其他正當事由，執行顯有困難者，得以一元以上三
    元以下折算一日，易科罰金」，而被告行為時之易科罰金折
    算標準，修正前罰金罰鍰提高標準條例第2 條前段之規定（
    現已刪除），就其原定數額提高為一百倍折算一日，亦即，
    本件被告行為時之易科罰金折算標準，應以銀元三百元折算
    一日，經折算為新臺幣後，應以新臺幣九百元折算為一日。
    比較新舊刑法之易科罰金折算標準，以舊刑法第41條第1 項
    前段之規定較有利於被告。爰依修正前刑法第41條第1 項前
    段之規定，諭知易科罰金折算標準。末查，被告犯罪時間，
    於96年4 月24日以前，與中華民國九十六年罪犯減刑條例第
    2 條第1 項第3 款之規定相符，且前雖於偵查中經通緝，然
    於上開條例施行前即行緝獲，經核仍合於減刑條件，應依法
    減其宣告刑，並諭知易科罰金折算標準。至被告所有供進入
    乙○○住宅之鑰匙1 支，未據扣案，且現已廢失，業經被告
    於本院審理中供述甚明，爰不予宣告沒收。
據上論斷，應依刑事訴訟法第299 條第1 項前段，刑法第2 條第
1 項前段、第320 條第1 項、修正前第41條第1 項前段，修正前
罰金罰鍰提高標準條例第2 條前段，刑法施行法第1 條之1 ，中
華民國九十六年罪犯減刑條例第2 條第1 項第3 款、第7 條，判
決如主文。
本案經檢察官陳旻源到庭執行職務。
中　　華　　民　　國　　96　　年　　9 　　月　　28　　日
                  刑事第十四庭  法　官  汪怡君
上列正本證明與原本無異。
如不服本判決，應於送達後十日內敘明上訴理由，向本院提出上
訴狀。
                                書記官  李郁禎
中　　華　　民　　國　　96　　年　　9 　　月　　29　　日
附錄本案論罪科刑法條全文：
中華民國刑法第320條
意圖為自己或第三人不法之所有，而竊取他人之動產者，為竊盜
罪，處五年以下有期徒刑、拘役或五百元以下罰金。
意圖為自己或第三人不法之利益，而竊佔他人之不動產者，依前
項之規定處斷。
前二項之未遂犯罰之。
